【裁判字號】    97,訴,3217
【裁判日期】    971212
【裁判案由】    違反毒品危害防制條例
【裁判全文】
臺灣彰化地方法院刑事判決              97年度訴字第3217號
公  訴  人  臺灣彰化地方法院檢察署檢察官
被      告  甲○○
                    （另案在臺灣彰化監獄執行中）
上列被告因違反毒品危害防制條例案件，經檢察官提起公訴（97
年度毒偵字第4078號），本院依簡式審判程序判決如下：
    主    文
甲○○施用第一級毒品，累犯，處有期徒刑柒月。
    事    實
一、甲○○前因施用第一級毒品案件，經本院於民國（下同）95
    年12月12日，以95年度訴字第1765號判決判處有期徒刑1 年
    確定；又因施用第一級毒品案件，經本院於96年3 月26日，
    以96年度訴字第39號判決判處有期徒刑9 月確定；前開罪刑
    ，經入監接續執行，及中華民國96年罪犯減刑條例施行，本
    院以96年度聲減字第1292號裁定分別減刑為有期徒刑6 月、
    4 月又15日後，定應執行刑為有期徒刑10月確定，而於96年
    11月30日徒刑執行完畢。另因施用毒品案件，經本院以91年
    度毒聲字第863 號裁定令入戒治處所施以強制戒治、以91年
    度毒聲字第2170號裁定停止戒治並付保護管束出所、再以92
    年度毒聲字第643 號裁定撤銷停止戒治返所施以強制戒治，
    而於93年1 月4 日執行完畢釋放。詎仍不知悛悔，另行基於
    施用第一級毒品海洛因之犯意，於97年8 月13日上午8 時許
    ，在其位於彰化縣永靖鄉○○村○○路○ 段141 巷2 號之住
    所，以將海洛因摻水置入針筒內注射血管之方式，施用第一
    級毒品海洛因1 次。嗣於97年8 月13日下午4 時34分許，為
    警方持彰化地方法院檢察署檢察官所核發之強制驗尿許可書
    強制到案，其於有偵查犯罪職權之機關或個人發覺其犯罪前
    ，自動向員警坦承有本件施用第一級毒品海洛因之犯行而自
    首，且主動接受裁判，並經警採集其尿液送驗後，結果呈海
    洛因代謝物嗎啡陽性反應，始悉上情。
二、案經彰化縣警察局員林分局報請臺灣彰化地方法院檢察署檢
    察官偵查起訴。
    理    由
一、除被告所犯為死刑、無期徒刑、最輕本刑為3 年以上有期徒
    刑之罪或高等法院管轄第一審案件者外，於前條第1 項程序
    進行中，被告先就被訴事實為有罪之陳述時，審判長得告知
    被告簡式審判程序之旨，並聽取當事人、代理人、辯護人及
    輔佐人之意見後，裁定進行簡式審判程序，刑事訴訟法第27
    3 條之1 第1 項、第284 條之1 分別定有明文。本件被告甲
    ○○所涉係死刑、無期徒刑、最輕本刑為3 年以上有期徒刑
    之罪或高等法院管轄第一審案件以外之罪，並於本院行準備
    程序時就被訴事實為有罪之陳述，本院合議庭依前揭規定，
    經評議結果，裁定改由受命法官獨任行簡式審判程序，合先
    敘明。
二、上開事實，業據被告甲○○於警詢、偵查、本院準備程序及
    審理時坦承不諱（見彰化縣警察局員林分局員警分偵字第09
    70022287號卷第1 、2 頁，臺灣彰化地方法院檢察署97年度
    毒偵字第4078號卷第4 、5 頁，本院97年度訴字第3217號卷
    第28、31、32 頁），且查：
（一）被告尿液經以氣相層析質譜儀（即ＧＣ／ＭＳ）方法檢驗
      結果，確呈第一級毒品海洛因代謝物嗎啡之陽性反應，有
      彰化縣警察局員林分局委託檢驗尿液代號與真實姓名對照
      證單、詮昕科技股份有限公司97年8 月21日第00000000號
      濫用藥物尿液檢驗報告各1 紙附卷足證（見彰化縣警察局
      員林分局員警分偵字第0970022287號卷第3 、5 頁），是
      認被告自白核與事實相符。
（二）依鑑識實務，按海洛因施用入人體後水解還原成嗎啡，再
      循嗎啡之代謝方式排出體外，且吸食或施打煙毒者，經人
      體代謝作用於8 小時內，即有30％之量排出，24小時之後
      ，續有約剩餘量之90％再排出，72小時之後仍有剩餘微量
      排出，吸食或施打者個人體質不同，其排出時間亦會有差
      異。是依上開說明，佐以被告前揭尿液檢驗報告，被告自
      白於前揭時間施用第一級毒品海洛因1 次等語，足認被告
      自白核與事實相符，堪可採為論罪科刑之依據。
（三）被告前因施用毒品案件，經本院以91年度毒聲字第863 號
      裁定令入戒治處所施以強制戒治、以91年度毒聲字第2170
      號裁定停止戒治並付保護管束出所、再以92年度毒聲字第
      643 號裁定撤銷停止戒治返所施以強制戒治，並於93 年1
      月4 日執行完畢釋放，有臺灣高等法院被告前案紀錄表及
      臺灣彰化地方法院檢察署刑案資料查註紀錄表各1 份在卷
      可按，其於前開強制戒治執行完畢釋放後，5 年內再犯本
      案施用第一級毒品1 次之犯行，與毒品危害防制條例第23
      條第2 項之規定相符。本件事證明確，被告犯行堪以認定
      ，應予依法論科。
三、核被告甲○○所為，係犯毒品危害防制條例第10條第1 項之
    施用第一級毒品罪。其施用第一級毒品而持有之低度行為，
    為施用第一級毒品之高度行為所吸收，不另論罪。又被告前
    因施用第一級毒品案件，經本院於95年12月12日，以95年度
    訴字第1765號判決判處有期徒刑1 年確定；又因施用第一級
    毒品案件，經本院於96年3 月26日，以96年度訴字第39號判
    決判處有期徒刑9 月確定；前開罪刑，經入監接續執行，及
    中華民國96年罪犯減刑條例施行，本院以96年度聲減字第12
    92號裁定分別減刑為有期徒刑6 月、4 月又15日後，定應執
    行刑為有期徒刑10月確定，而於96年11月30日徒刑執行完畢
    ，此有臺灣高等法院被告前案紀錄表及臺灣彰化地方法院檢
    察署刑案資料查註紀錄表各1 份在卷可考，其於受有期徒刑
    執行完畢後，5 年以內故意再犯本件有期徒刑以上之罪，為
    累犯，應依刑法第47條第1 項規定，加重其刑。另按刑法第
    62條所謂「發覺」，固非以有偵查犯罪職權之機關或人員確
    知其人犯罪無誤為必要，而於對其發生嫌疑時，即得謂為已
    發覺；但此項對犯人之嫌疑，仍須有確切之根據得為合理之
    可疑者，始足當之，若單純主觀上之懷疑，要不得謂已發生
    嫌疑（最高法院72年臺上字第641 號判例意旨參照）。本件
    被告所犯上述施用第一級毒品海洛因之犯行，係因於97 年8
    月13日下午4 時34分許，其為警方持彰化地方法院檢察署檢
    察官所核發之強制驗尿許可書強制到案時，於有偵查犯罪職
    權之機關或個人發覺其犯罪前，自動向員警坦承有本件施用
    第一級毒品海洛因之犯行而自首，且主動接受裁判，據被告
    於警詢、本院審理中陳稱明確（見彰化縣警察局員林分局員
    警分偵字第0970022287號卷第1頁，本院97 年度訴字第3217
    號卷第32頁），足徵被告確係在警員未發現有確切之根據得
    為合理之懷疑前，即主動供述其為上述施用第一級毒品海洛
    因之犯行，被告係對於未發覺之罪自首而接受裁判，爰依自
    首之規定，就其所犯，減輕其刑，並依法先加後減之。爰審
    酌被告前因施用毒品犯行曾經強制戒治、刑之執行，竟又再
    行施用毒品，無視於毒品對於自身健康之戕害及國家對於杜
    絕毒品犯罪之禁令，惡性非輕，惟自始坦承犯行，再本於施
    用毒品犯罪之人，亦為「病人」之考量等一切情狀，量處如
    主文所示之刑。另本件被告犯罪時間係在96年4 月24日以後
    ，並不符合中華民國96年罪犯減刑條例所定之減刑要件，尚
    無依該條例規定予以減刑之餘地。
據上論斷，應依刑事訴訟法第273 條之1第1項、第299條第1項前
段，毒品危害防制條例第10條第1 項，刑法第11條前段、第47條
第1 項、第62條前段，判決如主文。
本案經檢察官蔡明達到庭執行職務。
中    華    民    國    97    年    12    月    12    日
                        刑事第四庭    法  官  林秉暉
上正本證明與原本無異。
如不服本判決應於收受判決後10日內向本院提出上訴書狀，並應
敘述具體理由; 其未敘述上訴理由者，應於上訴期間屆滿後20日
內向本院補提理由書（均須按他造當事人之人數附繕本）「切勿
逕送上級法院」。
中    華    民    國    97    年    12    月    12    日
                                      書記官  張清秀
附錄本案論罪科刑法條全文：
毒品危害防制條例第10條第1項
施用第一級毒品者，處6月以上5年以下有期徒刑。


司法院資訊處製作；財團法人民間司法改革基金會備份。
